【裁判字號】    98,交上易,192
【裁判日期】    980831
【裁判案由】    過失傷害
【裁判全文】
臺灣高等法院刑事判決               98年度交上易字第192號
上  訴  人
即  被  告  乙○○
上列上訴人因過失傷害案件，不服臺灣板橋地方法院97年度交易
字第645號，中華民國98年4月30日第一審判決（起訴案號：臺灣
板橋地方法院檢察署97年度偵緝字第2246號），提起上訴，本院
判決如下：
    主  文
上訴駁回。
    事實及理由
一、本案經本院審理結果，認第一審以上訴人即被告乙○○犯刑
    法第284條第2項後段之業務過失傷害人致重傷罪，判處有期
    徒刑5月，並諭知易科罰金折算之標準為新台幣3000元折算
    一日，認事用法及量刑均無不當，應予維持，並引用第一審
    判決書記載之事實、證據及理由（如附件）。
二、被告上訴意旨略以：原審量刑太重，伊不曉得有無過失，請
    法官詳予認定。伊並非不知悔改，而是告訴人甲○○要求賠
    償之金額太高，伊無力賠償云云。
三、經查，本件告訴人沿環河路往新莊方向行駛至中興南街、五
    谷王南街三岔路口，足以預見對向車道車輛左轉，仍以時速
    40公里之速度前行，固有未注意車前狀況，隨時採取必要之
    安全措施之過失，惟被告係轉彎車輛，本應禮讓直行車輛先
    行，竟疏於注意，貿然左轉五谷王南街，致肇生車禍，使告
    訴人受有左側內耳損傷併聽力受損（全聾）之重傷害及左側
    顳骨骨折、左側顳葉硬膜上血腫、左側顴股骨折、左側股骨
    幹骨折、右側遠端橈骨與尺骨骨折等傷害，被告自有過失。
    且本件交通事故經送鑑定結果，亦認被告駕駛營業小客車，
    行經燈光號誌管制交岔路口，轉彎車未讓直行車先行，為肇
    事主因；告訴人駕駛重型機車，行經號誌管制交岔路口，未
    注意車前狀況，為肇事次因，有臺灣省臺北縣區車輛行車事
    故鑑定委員會98年3月18日北縣鑑字第980086號鑑定意見書
    及台灣省車輛行車事故覆議鑑定委員會98年8月18日覆議字
    第098 6202992號函存卷為憑，而被告之過失與告訴人所受
    傷害間復有相當因果關係存在，被告自應負責。又刑罰之量
    定，為法院得依職權自由裁量之事項，苟於法定刑度之內，
    予以量定，且客觀上並無明顯濫權之情形者，自不容當事人
    任憑主觀意見，指摘其違法、失當。原判決係審酌被告之素
    行、智識程度，其從事駕駛業務，未盡注意義務，在交岔路
    口左轉時，疏未禮讓直行車先行，過失情節重大，所肇告訴
    人傷勢嚴重，應予非難，兼衡告訴人就本件交通事故同有可
    咎之責，暨被告犯罪後之態度，及未能與告訴人達成和解等
    一切情狀，始量處上開之刑，並諭知易科罰金之折算標準。
    係在適法範圍內行使裁量權，亦核無量刑違法或不當之情事
    。被告否認有過失，並稱原審量刑過重云云，為無理由，應
    予駁回。
據上論結，應依刑事訴訟法第373條、第368條，判決如主文。
本案經檢察官吳國南到庭執行職務。
中    華    民    國    98    年    8     月    31    日
                    刑事第十八庭審判長法  官  吳鴻章
                                      法  官  周政達
                                      法  官  徐昌錦
以上正本證明與原本無異。
不得上訴。
                                      書記官  王韻雅
中    華    民    國    98    年    8     月    31    日
附件
臺灣板橋地方法院刑事判決             97年度交易字第645號
公  訴  人  臺灣板橋地方法院檢察署檢察官
被      告  乙○○  男  37歲（民國○○年○月○○日生）
                    身分證統一編號：Ｚ000000000號
                    籍設臺北市○○區○○街71巷4號
                    住臺北縣三重市○○街25號5樓
上列被告因業務過失傷害案件，經檢察官提起公訴（98年度偵緝
字第2246號），本院判決如下：
    主  文
乙○○從事業務之人，因業務上之過失傷害人，致重傷，處有期
徒刑伍月，如易科罰金，以新臺幣仟元折算壹日。
    事  實
壹、乙○○為營業小客車司機，從事駕駛業務，於民國96年11月
    30日晚間7 時30分許，駕駛車牌號碼749-CY號營業小客車，
    沿臺北縣三重市○○路（往三重方向）行駛，途經環河路、
    中興南街、五谷王南街三岔路口，本應注意汽車行駛至交岔
    路口，轉彎車應讓直行車先行，而當時天候晴，夜間有照明
    ，柏油路面乾燥，無缺陷，無障礙物，視距良好，並無不能
    注意之情事，竟疏於注意，貿然左轉五谷王南街，適甲○○
    騎乘車牌號碼AG8-611 號重型機車，沿環河路對向車道（往
    新莊方向）駛抵該處，亦未注意車前狀況，隨時採取必要之
    安全措施，以時速約40公里之速度，快速通過上開三岔路口
    ，致不及閃避，與乙○○駕駛之營業小客車發生碰撞，因而
    受有左側內耳損傷併聽力受損（全聾，聽力損失大於120 分
    貝）之重傷害及左側顳骨骨折、左側顳葉硬膜上血腫、左側
    顴股骨折、左側股骨幹骨折、右側遠端橈骨與尺骨骨折等傷
    害。乙○○肇事後，於尚不知何人肇事之臺北縣政府警察局
    交通警察隊三重分隊警員前往現場處理時，承認為肇事人。
貳、案經甲○○訴由臺北縣政府警察局三重分局報請臺灣板橋地
    方法院檢察署檢察官偵查起訴。
    理  由
壹、按被告以外之人於審判外之言詞或書面陳述，除法律有規定
    者外，不得作為證據，刑事訴訟法第159 條第1 項定有明文
    。而被告以外之人於審判外之陳述，經當事人於審判程序同
    意作為證據，法院審酌該言詞陳述或書面陳述作成時之情況
    ，認為適當者，得為證據，則為同法第159 條之5 第1 項所
    明定。告訴人甲○○於司法警察調查中及檢察官訊問時具結
    所為陳述，雖係被告乙○○以外之人於審判外之陳述，惟被
    告於本院審判程序同意作為證據（見本院97年12月18日審判
    筆錄），復經審酌其言詞陳述之情況，認為適當，應認有證
    據能力。
貳、認定犯罪事實之證據及理由
一、訊據被告矢口否認有何業務過失傷害犯行，辯稱：伊駕車行
    經環河路、五谷王南街口時，告訴人騎乘機車仍在遠處，乃
    告訴人車速過快，因而肇事，伊就本件交通事故並無過失云
    云。經查：
  (一)被告為營業小客車司機，於96年11月30日晚間7 時30分許，
    駕駛車牌號碼749-CY號營業小客車，沿臺北縣三重市○○路
    （往三重方向）行駛，途經環河路、中興南街、五谷王南街
    三岔路口，左轉五谷王南街之際，與直行環河路對向車道告
    訴人騎乘之車牌號碼AG8-611 號重型機車發生碰撞之事實，
    業據被告於警詢、檢察官訊問及本院審理時坦承不諱，核與
    告訴人於警詢時指訴及檢察官訊問時具結證述之情節相符，
    且有道路交通事故現場圖、道路交通事故調查報告表各1 件
    、照片18幀附卷可資佐證，俱徵被告前揭自白與事實相符。
    而告訴人因本件交通事故受有左側內耳損傷併聽力受損（全
    聾，聽力損失大於120 分貝）之重傷害及左側顳骨骨折、左
    側顳葉硬膜上血腫、左側顴股骨折、左側股骨幹骨折、右側
    遠端橈骨及尺骨骨折等傷害，亦有國立臺灣大學醫學院附設
    醫院診斷證明書2 件在卷足稽；上開事實，均堪認定。
  (二)按汽車行駛至交岔路口，轉彎車應讓直行車先行，道路交通
    安全規則第102 條第1 項第7 款規定甚明，此為汽車駕駛人
    駕駛汽車應盡之注意義務。次依卷附道路交通事故調查報告
    表所載，本件事故發生時天候晴，夜間有照明，柏油路面乾
    燥，無缺陷，無障礙物，視距良好，當無不能注意之情事。
    被告於本院審理時亦供承：「……我轉彎時看到他（指告訴
    人）還在很遠的距離，如果他踩煞車就不會撞到了。」、「
    他的速度不只40（公里），他是完全沒有踩煞車就撞過來。
    」等語（見本院98年4 月23日審判筆錄）；被告駕車行經上
    開三岔路口，既見對向車道來車高速駛近，自應禮讓、等候
    該車通過，詎被告怠於注意，貿然左轉，因而撞擊告訴人騎
    乘之機車，致告訴人受傷，被告之過失，及其過失行為與告
    訴人所受傷害間之相當因果關係，均至為灼然。
  (三)再者，依前揭道路交通事故現場圖所示，臺北縣三重市○○
    路、中興南街、五谷王南街三岔路口並未設有左轉綠燈號誌
    ，是環河路往新莊車行方向綠燈時，在該三岔路口仍有對向
    車道來車左轉之可能；而告訴人於檢察官訊問時結證稱：「
    ……我的車速大約時速40公里……當時他（指被告）的車道
    沒有很多車，只有零星的一些車在直行，只有他是左轉。」
    等語（見臺灣板橋地方法院檢察署97年度偵字第16574 號偵
    查卷宗第46頁），告訴人沿環河路往新莊方向行駛至中興南
    街、五谷王南街三岔路口，足以預見對向車道車輛左轉，仍
    以時速40公里之速度前行，固有未注意車前狀況，隨時採取
    必要之安全措施之過失，惟被告係轉彎車輛，本應禮讓直行
    車輛先行，本件交通事故經送鑑定結果，亦認被告駕駛營業
    小客車，行經燈光號誌管制交岔路口，轉彎車未讓直行車先
    行，為肇事主因，告訴人駕駛重型機車，行經號誌管制交岔
    路口，未注意車前狀況，為肇事次因，有臺灣省臺北縣區車
    輛行車事故鑑定委員會98年3 月18日北縣鑑字第980086號鑑
    定意見書1 件存卷為憑，告訴人之過失，乃民事損害賠償過
    失相抵範疇，實無解於被告所負刑事責任。被告執此為辯，
    不足為據。
  (四)綜上，本案事證明確，被告犯行堪予認定。
二、按毀敗或嚴重減損一耳或二耳之聽能，為重傷害，刑法第10
    條第4 項第2 款定有明文。告訴人因本件交通事故，左耳全
    聾，達一耳聽能毀敗之程度，為重傷害，是核被告所為，係
    犯刑法第284 條第2 項後段業務過失傷害致重傷罪（檢察官
    起訴書以告訴人左耳聽力受損為普通傷害，認被告所為係犯
    刑法第284 條第2 項前段業務過失傷害罪，經公訴人於本院
    97年11月27日審理時，當庭更正此部分犯罪事實及起訴法條
    為同條項後段業務過失傷害致重傷罪）。被告肇事後，向不
    知何人肇事之臺北縣政府警察局交通警察隊三重分隊警員自
    首肇事致人受傷，有臺北縣政府警察局三重分局道路交通事
    故肇事人自首情形紀錄表1 件可參，依刑法第62條前段規定
    ，減輕其刑。爰審酌被告之素行、智識程度，其從事駕駛業
    務，未盡注意義務，在交岔路口左轉時，疏未禮讓直行車先
    行，過失情節重大，所肇告訴人傷勢嚴重，應予非難，兼衡
    告訴人就本件交通事故同有可咎之責，暨被告犯罪後之態度
    ，及未能與告訴人達成和解等一切情狀，量處如主文所示之
    刑，並諭知易科罰金之折算標準，資為懲儆。
據上論斷，應依刑事訴訟法第299 條第1 項前段，刑法第284 條
第2 項後段、第41條第1 項前段、第62條前段，刑法施行法第1
條之1 ，判決如主文。
本案經檢察官馬中人到庭執行職務。
中    華    民    國    98    年    4     月    30    日
                        交通法庭  法  官  廖怡貞
以上正本證明與原本無異
如不服本判決，得自收受送達翌日起10日內，向本院提出上訴狀
，上訴於臺灣高等法院（須附繕本）。
                                  書記官  林惠齡
中    華    民    國    98    年    5     月    5     日
附錄本案論罪科刑法條全文：
中華民國刑法第284條：
因過失傷害人者，處6 月以下有期徒刑、拘役或500 元以下罰金
，致重傷者，處1 年以下有期徒刑、拘役或500 元以下罰金。
從事業務之人，因業務上之過失傷害人者，處1 年以下有期徒刑
、拘役或1000元以下罰金，致重傷者，處3 年以下有期徒刑、拘
役或2000元以下罰金。


司法院資訊處製作；財團法人民間司法改革基金會備份。
